臺灣高雄地方法院民事裁定
108年度消債清字第52號
聲  請  人  蔡美雲  
0000000000000000

代  理  人  蘇盈伃律師
上列當事人因消費者債務清理事件聲請清算，本院裁定如下：
    主  文
聲請人蔡美雲自民國一百零八年六月十九日下午四時起開始清算
程序。
命司法事務官進行本件清算程序。
    理  由
一、本件聲請意旨略以：伊無力清償債務，曾向本院聲請前置調
    解，因無還款能力而於民國108年3月12日調解不成立，因聲
    請人有不能清償債務或有不能清償之虞，復未經法院裁定開
    始清算程序或宣告破產，爰依法聲請准予裁定清算等語。
二、按「債務人不能清償債務或有不能清償之虞者，得依本條例
    所定更生或清算程序，清理其債務。」消費者債務清理條例
    第3條定有明文。衡以消費者與金融機構間債之關係之發生
    ，係依契約自由原則及相互間之信賴為基礎，此為社會經濟
    活動得以維繫及發展之重要支柱，債務人經濟窘迫，固不應
    任其自生自滅，債權人一方之利益，仍不能因之摒棄不顧。
    是債務人於協商程序中，自應本於個人實際財產及收支狀況
    ，依最大誠信原則，商討解決方案。如終究不能成立協商，
    於聲請更生或清算時，法院審酌上開條文所謂「不能清償或
    有不能清償之虞」，自宜綜衡債務人全部收支、信用及財產
    狀況，評估是否因負擔債務，而不能維持最基本之生活條件
    ；所陳報之各項花費，是否確屬必要性之支出；如曾有協商
    方案，其條件是否已無法兼顧個人生活之基本需求等情，為
    其判斷之準據。
三、經查：
  ㈠聲請人所主張上開事實，業據其提出財產及收入狀況說明書
    （108年度司消債調字第68號卷，下稱調卷，第4至5頁）、
    戶籍謄本（調卷第9頁）、財團法人金融聯合徵信中心前置
    協商專用債權人清冊（調卷第11至12頁）、信用報告（調卷
    第14頁）、財政部高雄國稅局105年及106年度綜合所得稅各
    類所得資料清單及總歸戶財產查詢清單（調卷第15至17頁）
    、勞工保險被保險人投保資料表（調卷第18頁）、薪資明細
    表（調卷第20頁）、服務證明書（調卷第21頁）、債權人清
    冊（本案卷第12至13頁）、存摺（本案卷第14至17頁）、商
    業保險投保資料查詢結果表（本案卷第19頁）及本院依職權
    調閱107年度稅務電子閘門所得調件明細表（本案卷第25頁
    ）在卷可參。
  ㈡次查，聲請人於106年及107年度申報所得分別為103,275元（
    台業環境清潔維護股份有限公司薪資所得）、232,905元（
    其中台業環境清潔維護股份有限公司薪資所得229,825元）
    ，名下無財產，勞工保險投保單位為台業環境清潔維護股份
    有限公司。又聲請人自陳前於小吃攤從事洗碗工作，自106
    年6月起於台業環境清潔維護股份有限公司擔任清潔員，據
    台業環境清潔維護公司函覆之薪資明細表所載，以應領金額
    扣除勞健保費後，108年1月至3月之每月收入分別為21,087
    元、22,681元、21,906元，其成年子女未給付扶養費等情，
    此有上開綜合所得稅各類所得資料清單、財產歸屬清單、勞
    工保險被保險人投保資料表、薪資明細表、服務證明書及本
    院依職權調閱107年度稅務電子閘門財產所得調件明細表（
    調卷第16至21頁、本案卷第10頁）在卷可參。則在查無聲請
    人有其他收入來源之情形下，佐以其現年58歲，勞工保險投
    保薪資為11,100元，107年平均每月所得為19,409元，本院
    認以19,409元作為核算其現在償債能力之基礎，堪認妥適。
  ㈢關於聲請人個人日常必要支出部分，聲請人陳稱其租屋居住
    ，每月房租5,000元，此有切結書（房屋租賃及繳款）及手
    機螢幕line對話截圖在卷可稽（本案卷第20至22頁）。按債
    務人必要生活費用，以最近一年衛生福利部或直轄市政府所
    公告當地區每人每月最低生活費一點二倍定之，本條例第64
    條之2第1項定有明文。本院參酌衛福部社會司所公告108年
    度高雄市最低生活費標準為13,099元，則聲請人每月生活所
    必需除有特殊情形並有證據證明者外，自宜以此數額之1.2
    倍即15,719元為度，始得認係必要支出。又上開最低生活費
    用之標準，係照當地最近1年平均每人消費支出60％，依其基
    準之家庭收支調查報告調查表格式所示有關經常性支出之調
    查項目，其原即包括利息支出、食品、衣著、房租及水費、
    電費、醫療保健、交通、娛樂、教育等基本生活需求。本院
    認在聲請人未能立證證明其有其他特殊需求之情形下，其個
    人必要生活費用即應以此為限度。
四、綜上所述，以聲請人現每月收入19,409元為其償債能力基準
    ，扣除個人必要生活費15,719元後，餘3,690元，而聲請人
    目前負債總額為360,790元（參調卷第52頁，共2家金融機構
    債權合計170,025元，及調卷第30頁滙誠第二資產公司3,893
    元、調卷第36頁新加坡商艾星國際公司67,558元、本案卷第
    26頁富邦資產公司79,314元，加計債權人清冊所載新誠資產
    公司及普羅米斯顧問公司各20,000元），以聲請人每月所餘
    按月攤還結果，如不計利息，需約8年（計算式：360,790÷3
    ,690÷12＝8.1）始能清償完畢，如加計利息負擔，其還款年
    限顯然更長，應認其已不能清償債務。此外，復查無聲請人
    有消費者債務清理條例第6條第3項、第8條或第82條第2項所
    定駁回清算聲請之事由存在，則聲請人聲請清算為有理由，
    應予准許，爰命司法事務官進行本件清算程序。
五、依消費者債務清理條例第83條第1項、第16條第1項，裁定如
    主文。
中　　華　　民　　國　　108 　年　　6 　　月　　19　　日
                  民事庭　法　官　沈建興
以上正本係照原本作成。
本裁定不得抗告。
中　　華　　民　　國　　108 　年　　6 　　月　　19　　日
                          書記官  胡美儀